臺灣板橋地方法院民事裁定　　　　　 100年度消債聲字第88號
異　議　人　簡國寶
訴訟代理人　林維信律師
上列異議人因消費者債務清理條例清算事件，對於中華民國100
年7 月18日本院100 年度消債抗字第59號裁定聲明異議，本院裁
定如下：
    主  文
異議駁回。
    理  由
一、按更生方案未依消費者債務清理條例（下稱消債條例）第59
    條、第60條規定可決時，除有該條例第64條規定之情形外，
    法院應以裁定開始清算程序；法院開始清算程序之裁定，應
    載明其年、月、日、時，並即時發生效力。前項裁定，不得
    抗告，消債條例第61條、第83條分別定有明文。復按抗告法
    院之裁定，以抗告不合法而駁回者，不得再為抗告。但得向
    原法院提出異議。應提出異議而誤為抗告者，視為已提出異
    議。民事訴訟法第486 條第2 項、第495 條後段亦有明文規
    定。而民事訴訟法此規定，於更生或清算程序準用之，消債
    條例第15條規定亦可資參照。本件原裁定即本院100 年度消
    債抗字第59號裁定，係以抗告不合法為由所為之駁回裁定，
    依上開規定，即不得再為抗告，再抗告人提起本件再抗告，
    依上開規定，應視為提起異議，合先敘明。
二、本件再抗告（視為異議）意旨略以：依消費者債務清理條例
    第61條所為之開始清算程序之裁定，既無不得抗告之明文規
    定，自不得限制再抗告人（視為異議人）依法抗告之權利，
    解釋上應認為異議人之抗告係就得抗告之事項為之，非如原
    裁定所認定為不合法之抗告，且原裁定未審究第一審裁定有
    諸多不當或不實之處，率認異議人之抗告為不合法而予以駁
    回，亦具有應予廢棄發回之原因。則依上開規定所為開始清
    算程序之裁定，有無適用同條例第83條第2 項不得抗告之餘
    地，涉及債務人能否享有依本條例獲得重生之機會、及避免
    債務人有不免責之不利可能，且鼓勵債務人藉由定期履行更
    生條件而獲重生之立法本旨，顯屬法律上具有原則上之重要
    性，爰依法提起本件異議，請求將原裁定廢棄，另為認可異
    議人於100 年2 月21日所提更生方案之裁定、或續行異議人
    更生程序之裁定等語。
三、經查，本件異議人聲請更生，前經本院以99年度消債更字第
    305 號裁定自99年11月17日下午四時起開始更生程序，惟異
    異人所提之更生方案，未能依消債條例第59條、第60條規定
    獲得債權人會議之可決，亦經本院以100 年度消債清字第29
    號裁定認定未符消債條例第64條規定之情形，而於100 年6
    月1 日依消債條例第61條規定裁定開始清算程序，並同時終
    止清算程序。異議人雖再聲明不服，提起抗告，惟經原審裁
    定以依消債條例第61條所為開始清算程序之裁定及依同條例
    第85條所為同時終止清算程序之裁定，依法均不得提起抗告
    而駁回異議人之抗告，業據本院依職權調取本院99年度消債
    更字第305 號更生案卷、99年度司執消債更字第197 號更生
    執行案卷、100 年度消債清字第29號及100 年度消債抗字第
    59號清算案卷查明屬實。查依消債條例第83條第2 項規定，
    法院開始清算程序之裁定，不得抗告，故除有同法第65條第
    2 項、第76條第2 項等特別規定之情形外，其他依同法第53
    條第3 項、第56條、第61條、第74條第2 項規定而裁定開始
    清算程序者，既未另有特別規定，均屬不得抗告，為法律所
    明文規定（「辦理消費者債務清理事件應行注意事項第三十
    項（二）（三）」亦同此旨，可供參酌）。異議人就此不得
    抗告之裁定提起抗告，即為抗告不合法，其主張依同法第61
    條開始清算程序之裁定並無不得抗告之明文規定，容有誤解
    。復查依消債條例第85條第1 項規定，法院開始並同時終止
    清算程序之裁定，學者間稱為「零分配之清算」，其目的在
    於使債務人取得免責而重建復甦之機會，兼之債權人既無從
    獲得分文清償，自無庸進行此一無益之清算程序，以免勞費
    。惟如清算程序終止確定前，債務人之財產足敷清償清算程
    序費用且有餘裕，即有清算之實益，而應進行清算程序，使
    債權人有受償之機會，並避免債務人平白獲取法律賦予之免
    責權益，卻坐享該取得財產之不符公平正義情事發生（臺灣
    高等法院暨所屬法院99年法律座談會民事類提案第49號審查
    意見參照）。是同條第二項法院同時終止清算程序裁定得為
    抗告之規定，其立法理由係使受不利益之債權人有提起抗告
    之機會，自不得由因同時終止清算裁定而受有免責機會之債
    務人提起抗告，故異議人就此部分提起抗告，亦不合法。原
    裁定認異議人之抗告不合法，予以駁回，並無違誤。本件異
    議人指摘原裁定不當，請求廢棄原裁定，為無理由，應予駁
    回。
四、據上論結，本件異議為無理由，依消費者債務清理條例第15
    條、民事訴訟法第486條第2項、第3項、第484條第2項、第3
    項、第495條、第495條之1第1項、第449條第1項，裁定如主
    文。
中    華    民    國   100    年     9    月    22    日
                    民事第三庭  審判長法  官  陳財旺
                                      法  官  徐玉玲
                                      法  官  劉以全
以上正本係照原本作成。
本裁定不得聲明不服。
中    華    民    國   100    年     9    月    22    日
                                      書記官  蔡忠衛